\mainmatter

# 零基础入手 R  {#R}




## 介绍

本书使用 R 语言。R 是什么呢？在 R 的[官网](http://cran.r-project.org/)上是这么描述的：

> "... a freely available language and environment for statistical computing and graphics which provides a wide variety of statistical and graphical techniques: linear and nonlinear modelling, statistical tests, time series analysis, classification, clustering, etc...."

所以 R 是免费的、几乎适用于任何操作系统的一种语言和环境。在 R 里可安装上千个包，几乎可以做任何你想做的事情，具体来讲，它主要用于统计计算和统计图，包括线性和非线性模型、统计检验、时间序列分析、分类、聚类等。我们推荐通过 Rstudio 使用 R。

#### 安装 R 和 RStudio {-}

在 R 中可以在控制台（console）执行所有命令，但是更方便的是写 R 脚本（scripts），这时需要一个编辑器（editor）。Rstudio 是一个 R 语言的集成开发环境（Integrated Development Environment，IDE），它因为集成了编辑、调试（debugging）、可视化、R Markdown、R Notebook 等强大功能、非常受 R 用户的欢迎。下面给出 R 和 Rstudio 的下载地址。

  1. [下载和安装 R。](http://cran.r-project.org/)
  2. [下载和安装 RStudio。](http://bit.ly/rstudiodownload)


#### R 工作目录 {-}

当我们打开 R 或者 Rstudio 时，会有默认的工作目录，我们可以通过 `getwd()` 函数来看一下当前的工作目录。
```{r}
getwd()
```
开始任何一个任务之前，应该设置对应的工作目录，这可以通过 `setwd()` 来完成。当然可以在 R 的设置中也可以设置默认的初始工作目录。

#### 寻求帮助{-}

通过 `help(x)` 或者 `?x` 可以找到关于函数 `x` 的帮助文件。如果你忘记了一个命令或函数的具体名字，可以通过 `help.search('x')` 来找到有关 'x' 的所有命令



#### 安装 R 包 {-}
以 `ggplot2` 这个包为例，可以通过以下方式来安装。

- 先运行 RStudio，在“包”选项，点击“安装包”，并且安装 `ggplot2` 包。（请勾选“安装依赖包”选项）。

- 通过命令 `install.packages('ggplot2')`。


#### 本书中的 R 示例 {-}

我们通过类似下面阴影框的形式对本书中大部分例子提供了 R 代码。


```r
f <- expression(x^2 - 5)
df <- deriv(f, 'x', func = TRUE)
```

注意：有时候我们也假设同一章节中较前的 R 代码已被执行；所以最好在每个章节都按顺序执行所提供的 R 代码。 

就是这样！你现在应该准备好了！


## R 中的数据结构

R 是基于对象（objects）的，对象可以是 R 中的任何存在，如常数、数据结构、函数、图等。给定任何一个对象，可以通过 `str()` 来了解该对象的结构。R 中常用的基础数据结构有向量（vector）、列表（list）、矩阵（matrix）、数据框（data frame）等。

### 向量

向量是 R 中最基础的数据结构，向量分为逻辑型（logical）、整数型（integer）、数值型（Numeric）和字符型（character）几个类型。向量通过可以通过 `c()` 来创建，其中 “c”代表“combine”：
```{r, echo=TRUE}
num_x <- c(1.2, 4.5, 6)
int_x <- c(1L, 6L, 80L)
log_x <- c(TRUE, FALSE, T, F, F)
cha_x <- c('yanfei', 'feng')
cha_x
```
也可以通过比如以下方式直接生成一个向量：
```{r, echo=TRUE}
10:15
seq(from=1, to=10, by=3)
LETTERS[1:10]
rep(14, 10)
```

### 列表

列表和向量不同的是列表的元素可以是任何数据类型，列表可以通过函数 `list()` 来创建：
```{r, echo=TRUE}
l <- list(a = c(1, 2), b = "apple", c = list(1,2))
l
str(l)
```


### 矩阵

矩阵可以通过 `matrix()` 来创建：
```{r, echo=TRUE}
m <- matrix(c(1:6), 2, 3)
m
```
`dim()` 函数可以得到矩阵的维度，`t()` 可以得到矩阵的转置：
```{r, echo=TRUE}
dim(m)
t(m)
```
`rbind()` 和 `cbind()` 可以将两个矩阵按行或者按列合并： 
```{r, echo=TRUE}
n <- matrix(c(8:13), 2, 3)
rbind(m, n)
cbind(m, n)
```



### 数据框

数据框是 R 中最常用的数据结构，它是一种特殊的列表，这种列表中的每个元素长度都相等，因此它是兼有矩阵和列表的特性的二维结构。数据框可以通过 `data.frame()` 来创建：
```{r, echo=TRUE}
df <- data.frame(x = 1:10, y = letters[1:10])
str(df)
```
数据框也可以用 `rbind()` 和 `cbind()` 来合并。数据框的列可以为列表，如：
```{r, echo=TRUE}
df <- data.frame(x = 1:3)
df$y <- list(1:2, 1:3, 1:4)
df
```

### 子集提取

在 R 中有三种操作符可以提取不同数据结构的子集：

1. `[` 可以返回与原数据相同的数据类型。

2. `[[` 用于提取列表和数据框的子集。

3. `$` 可以依据变量名字提取列表和数据框的子集。

下面举例说明。

#### 提取向量的子集{-}

```{r, echo=TRUE}
x <- 1:10
x[1]  # 提取第一个元素
x[2]  # 提取第二个元素
x[c(1, 3, 4)] # 提取第1、3、4个元素
x[x > 2] # 提取大于2的元素
```

#### 提取列表的子集{-}

```{r, echo=TRUE}
x <- list(a = 1:4, b = letters[1:4], d = c(TRUE, FALSE))
x[[1]] # 提取x的第一个元素
x[['b']] # 提取x的b元素
x$a # 提取x的a元素
x[1] # [] 返回的数据结构和x相同，还是一个列表
x[c(1,3)]
```


#### 提取矩阵的子集{-}

```{r, echo=TRUE}
x <- matrix(1:6, 2, 3)
x[1, 2] # 提取x的第一行第二列
x[, 2] # 提取x的第二列
```

#### 提取数据框的子集{-}

```{r, echo=TRUE}
x <- data.frame(a = 1:10, b = letters[1:10], d = rnorm(10))
x$a # 提取x的a元素，相当于 x[[1]]
x[1] # 返回的还是数据框
head(x) # 查看x的前6行
tail(x) # 查看x的后6行
nrow(x) # x的行数
ncol(x) # x的列数
names(x) # x的列名
```



## R 中的数据输入输出

### R 中的数据输入

在 R 中数据输入的主要函数包括：

- 读取表格数据：`read.table()`, `read.csv()`。

- 读取文本数据：`readLines()`。

- 读取 R 脚本文件：`source()`。

- 读取 `.Rdata`：`load()`。

### R 中的数据输出

在 R 中数据输出的主要函数包括：

- 输出表格数据：`write.table()`, `write.csv()`。

- 输出文本数据：`writeLines()`。

- 输出 R 脚本文件：`dump()`。

- 输出 `.Rdata`：`save()`。


## R 中的控制语句

### `if-else`

`if-else` 条件语句是 R 中最常用的控制语句之一。简单的只有 `if` 的条件语句为：
```r
if(<condition>) {
  ## 执行一段代码
} 
## 继续
```
完整的 `if-else`  语句为：
```r
if(<condition>) {
  ## 执行 A 代码
} 
else {
  ## 执行 B 代码
}
```
我们举一个例子：
```{r, tidy=TRUE}
## Generate a uniform random number
x <- runif(1, 0, 10)  
if(x > 3) {
  y <- 10
} else {
  y <- 0
}
y
```

### `for` 循环

R 中 `for` 循环的写法为：
```r
for (x in vector) {
  ## 执行一段代码
} 
```
对于向量 `vector` 中的每一个元素 `x`，循环执行对应的代码。我们举一个例子：
```{r, tidy = TRUE}
x <- c("a", "b", "c", "d")
for(i in 1:4) {
  ## 打印 x 中的第 i 个元素
  print(x[i])  
}
```
在这个例子中，我们也可以避免使用索引（index）：
```{r, tidy = TRUE}
x <- c("a", "b", "c", "d")
for(x.ele in x) {
  print(x.ele)  
}
```
在高维的数据结构中，`for` 循环可以是嵌套的：
```{r, eval=FALSE, tidy=TRUE}
x <- matrix(1:9, 3, 3)
for(i in seq_len(nrow(x))) {
        for(j in seq_len(ncol(x))) {
                print(x[i, j])
        }   
}
```

### `while` 循环

`while` 循环从一个条件判断开始，如果判断为 `true`，循环执行循环主体，直到条件判断为 `false`停止循环：
```{r, eval=FALSE}
count <- 0
while(count < 10) {
  print(count)
  count <- count + 1
}
```


### 循环函数


虽然 `for` 和 `while` 循环非常有用，但是在命令行执行循环语句的过程尤其繁琐，这时我们可以使用循环函数，常用的循环函数有：

- `lapply()`：对一个列表的每一个元素循环执行一个函数。

- `sapply()`：和 `lapply` 相同，但是它可以简化输出结果。

- `apply()`：对一个数组的边（如一个矩阵的行或列）执行一个函数。

- `tapply()`：对于一个向量的子集执行一个函数。

- `mapply()`：和 `lapply` 相似，但它适用于多元情形。


#### `lapply()` {-}

`lapply()` 执行以下操作：

1. 它对一个列表的每个元素进行循环。

2. 它对一个列表的每个元素执行一个函数，这个函数是由你来制定的。

3. 它返回的是一个列表。`lapply()` 中的 "l" 代表 "list"。

我们来看两个例子：
```{r}
x <- list(a = 1:5, b = rnorm(10))
lapply(x, mean)
```

```{r}
x <- 1:4
lapply(x, runif)
```
在第一个例子中，我们分别求了列表 `x` 中每个元素的均值，也就是把 `x` 中的每个元素分别传递给 `mean()` 函数的第一个参数，最终返回的仍然是一个列表。在第二个例子中，我们得到的列表每个元素分别是不同长度的均匀分布的随机数。

#### `sapply()` {-}

`sapply()` 函数和 `lapply()` 的不同之处在于它们返回的数据结构不同。`sapply()` 函数尽可能的简化 `lapply()` 的输出。我们可以对比一下两个函数：
```{r}
x <- list(a = 1:5, b = rnorm(10))
lapply(x, mean)
sapply(x, mean)
x <- 1:4
lapply(x, runif)
sapply(x, runif)
```
我们看到在第一个例子中 `sapply()` 输出的是一个向量，简化了 `lapply()` 的输出。但是在第二个例子中，`sapply()` 输出的仍然是一个列表，因为在 `lapply()` 输出的列表中每个元素的长度不同。假若长度相同，`sapply()` 则可以简化结果如下：
```{r}
x <- rep(3, 4)
lapply(x, runif)
sapply(x, runif)
```


#### `apply()` {-}

`apply()` 可以对一个矩阵（或多维数组）的行或者列执行一个函数，如：

```{r}
x <- matrix(rnorm(200), 20, 10)
# 对矩阵 x 的列求均值
apply(x, 2, mean)
# 对矩阵 x 的每一行求 20% 和 75% 分位数
apply(x, 1, quantile, probs = c(0.25, 0.75))
```


#### `tapply()` {-}

`tapply()` 可以对一个向量的子集执行一个函数。比如在下述例子中我们分别得到来自不同分布随机数的均值。
```{r}
x <- c(rnorm(100), runif(100), rt(100, 2))
# 定义一个因子型的分组变量
f <- gl(3, 100)
# 求每一组的均值
tapply(x, f, mean)
```

#### `mapply()` {-}

`mapply()` 适用于多元情形。比如:
```{r}
mapply(rep, 1:4, 4:1)
```
可以代替繁琐的重复编程：
```{r}
list(rep(1, 4), rep(2, 3), rep(3, 2), rep(4, 1))
```
`mapply()` 在当需要将函数向量化时非常有用，比如：
```{r}
f <- function(x = 1:3, y) c(x, y)
f(1:3, 1:3)
mapply(f, 1:3, 1:3)
```
对于函数 `f()`，我们对比 `f(1:3, 1:3)` 和 `mapply(f, 1:3, 1:3)` 可以很容易的理解 `mapply()` 可以将两对向量的元素分别传递给 `f()`。R 函数 `Vectorize()` 也可以通过向量化自动实现相同的效果：
```{r}
vf <- Vectorize(f)
vf(1:3,1:3)
```

## 如何写 R 函数

什么时候应该写一个 R 函数呢？当你发现你在重复执行一段代码（可能只对其中的参数做了细微改变）时，这时候就应该考虑写 R 函数了！在 R 中的函数是通过 `function()` 来定义的，它向其它的 R 对象一样，是以对象的形式存在的：

```{r, eval=FALSE}
name <- function(arg_1, arg_2, …) {
  expression
  return(value)
}
```
其中 `expression` 是一段 R 代码，通过参数 `arg_1, arg_2, …` 来计算函数的输出 `value`。函数的调用可以用 `name(expr_1, expr_2, …)`。下面我们来看一个例子：
```{r}
f <- function(num  = 1) {
    myname <- "Yanfei \n"
    for (i in seq_len(num)) {
        cat(myname)
    }
    myname.length <- nchar(myname) * num
    return(myname.length)
}
mynamel <- f(3)
print(mynamel)
```
在这个例子中，我们定义了函数 `f()`，其中

1. `f()` 有一个参数 `num`，这个函数中设置了默认值 `num = 1`，因此如果我们执行 `f()`，则默认参数 `num = 1`。如果不设置默认值，执行 `f()` 就会报错。

2. `f()` 循环打印 "Yanfei"，打印次数是由参数 `num` 设定的。

3. 函数的输出为打印到控制台中的字符个数。

## 如何在 R 中绘图

> "The simple graph has brought more information to the data analyst’s mind than any other device." -- John Tukey

在 R 中绘图的方式有很多种，如 R 中的基础绘图（base graphics，基于 `graphics` 包）、基于 `ggplot2` 包 [@ggplot2]、基于 `lattice` 包 [@lattice]、基于 `plotly` 包 [@plotly] 等等。 


### R 中的基础绘图

R 中的基础做图包含用于绘制最常见图形的函数，如适用于定量数据的条形图、饼图，以及适用于定性数据的直方图、箱线图、折线图、散点图等。 此外，还可以绘制分位数（QQ）图，等高线图、三维图等。 `graphics` 包中包含的常用的绘图函数如表 \@ref(tab:graphics) 所示 [@adler2010r]。

```{r graphics, echo=FALSE}
tab <- tibble::tibble(
  "R 函数" = c(
    "`barplot()`","`pie()`", "`hist()`","`density()`","`boxplot()`", "`plot()`", "`smoothScatter()`", "`pairs()`", "`image()`", "`contour()`", "`persp()`"),
  "描述" = c("条形图",
           "饼图",
           "直方图",
           "核密度图",
           "箱线图",
           "散点图",
           "带有平滑密度的散点图",
           "两两散点图",
           "图像",
           "等高线图",
           "三维图"))
knitr::kable(tab, booktabs=TRUE, longtable=FALSE, escape=FALSE, caption = "R 中的基础绘图函数")
```

#### 条形图 {-}

条形图通常用于展示定性变量。以 2019 年中国居民人均消费支出（来源：[国家统计局网站](http://www.stats.gov.cn/tjsj/zxfb/202001/t20200117_1723396.html)）为例：

```{r}
expense <- data.frame(
  消费 = c(6084, 5055, 2862, 2513, 1902, 1338, 1281, 524), 
  类别 = c("食品烟酒", "居住",
         "交通通信", "教育文化娱乐",
         "医疗保健", "衣着",
         "生活用品及服务", "其他用品及服务"))
par(family = 'SimHei')
barplot(height = expense$消费, 
        main = "2019 年中国居民人均消费支出", 
        ylab = "消费（元）", 
        names.arg = expense$类别,
        border = 'darkblue',
        col = "orange3",
        las = 2)
```


#### 饼图 {-}

饼图适于表示数据的结构性特征。再以 2019  年中国居民人均消费支出数据为例，我们可以通过饼图来了解消费结构。

```{r}
par(family = 'SimHei')
pie(expense$消费,
    labels = expense$类别, 
    main = "2019 年中国居民人均消费支出结构")
```

#### 直方图 {-}

以下为某个班级 50 名同学的《统计计算》课程考试成绩。

```{r, echo=FALSE}
set.seed(123)
grades <- sample(70:100,50,replace = TRUE)
grades
```
从这组数据中我们可以了解这个班级同学的《统计计算》成绩分布情况，比如我们可以统计出成绩属于每个区间段的学生个数（如表 \@ref(tab:grades) 所示）。

```{r grades, echo=FALSE}
tab <- tibble::tibble(
  "成绩区间" = c(
    "(70, 75]","(75, 80]", "(80, 85]","(85, 90]","(90, 95]", "(95, 100]"),
  "学生数" = c(5, 14, 7, 8, 8, 8))
knitr::kable(tab, booktabs=TRUE, longtable=FALSE, escape=FALSE, caption = "某班级《统计计算》成绩分布情况")
```

直方图可以以图的形式展示以上分布。
```{r}
par(family = 'SimHei')
hist(grades, breaks = 4, col = 'orange3', border='darkblue',
     main = '某班级《统计计算》考试成绩直方图', 
     xlab = '成绩', ylab = '频数')
```

#### 箱线图 {-}

箱线图可以基于一组数据的四分位数（quartiles）来展示数据分布。一个一般的箱线图可以展示：

1. “最小值”：去除异常值外的最小值。
2. “最大值”：去除异常值外的最大值。
3. 中位数：一组数据中位于中间位置的数，也叫第二四分位数（the second quartiile，简称 $Q_2$）或第50百分位数（50th percentile）。
4. 第一四分位数（the first quartiile，简称 $Q_1$），也叫第25百分位数（25th percentile）。
5. 第三四分位数（the third quartiile，简称 $Q_3$），也叫第75百分位数（75th percentile）。

其中“最小值”和“最大值”通过四分位距（Interquartile range，简称IQR = $Q_3$ - $Q_1$）来确定：

$$
\begin{aligned} “最小值”
&= Q_1- 1.5*\mathrm{IQR}, \\
“最大值”
& = Q3+ 1.5*\mathrm{IQR}.
\end{aligned}
$$

下面我们通过箱线图来展示《统计计算》成绩分布情况。
```{r}
par(family = 'SimHei')
boxplot(grades, col = 'orange3', main = '统计学考试成绩箱线图')
```

#### 散点图 {-}

散点图可以反映两个变量之间的相关关系，例如下图展示了体重与腹围之间的关系。

```{r}
library(faraway)
data(fat)
par(family='SimHei')
plot(fat$abdom, fat$weight,
     col="#69b3a2",
     xlab="腹围", ylab="体重", pch = 16,
     main="腹围和体重") 
```

### `ggplot2` 

`ggplot2`是 R 中最美观的绘图框架之一，它有一个精心设计的绘图结构。`ggplot2` 绘图是基于图形语法（[The Grammar of Graphics](https://amzn.to/2ef1eWp)）的， 这导致它与基础绘图方式非常不同：

1. `ggplot2` 绘图所需的所有数据通常包含在数据框中，数据框可以通过 `ggplot()` 或者对应的 geoms 来提供（稍后会有更多细节）。
2. 您可以通过向使用 `ggplot()` 创建的现有绘图添加更多层（和主题）来不断增强绘图。

一般来讲，`ggplot2` 绘图可以遵循以下步骤。

#### 第一步： 初始化 {-}

初始化的主要目的是告诉 `ggplot2` 你所要绘制的数据集。在 `ggplot2` 绘图框架下，可以通过 `ggplot(df)` 来提供所要绘制的数据集 `df`，其中 `df` 中应该包含绘图所需要的所有变量。这和基础绘图不同，因为 `ggplot()` 处理的是数据框，而不是单个向量。


```{r}
library(ggplot2)
ggplot(diamonds) 
```

你可以通过参数 `aes()` 在你的 ggplot  图中加入任何美学特征（aesthetics）。比如，你可以通过指定 $X$ 轴和 $Y$ 轴来锁定所有图层的变量。

```{r}
ggplot(diamonds, aes(x = carat, y = price)) 
```

还可以设置颜色、形状等随之变化的变量，如：

```{r}
ggplot(diamonds, aes(x = carat, color = cut)) 
```
在这种情况下，`cut` 变量的每一个类别会展现成不同的颜色。如果你想固定颜色或者大小，需要在 `aes()` 参数外设置，如：

```{r}
ggplot(diamonds, aes(x = carat), color = 'orange3')
```

通过上面几个例子，你会发现，它们只是绘制了一个空的 ggplot，即使 `aes()` 指定了 $X$ 轴和 $Y$ 轴，图中也没有点或者线。这是因为你只告诉 `ggplot()` 要使用什么数据集，它并不认为你是要绘制散点图或折线图，X和Y轴应该使用哪些列。

#### 第二步： 加图层 {-}

`ggplot2` 中的图层（layers）也叫 “geoms” 。初始化之后，就可以一层一层的加图层了。比如我们可以通过 `geom_point()` 加入散点图层。

```{r}
ggplot(diamonds, aes(x = carat, y = price)) + 
  geom_point()
```

`aes()` 也可以放在图层 `geom_point()` 里。

```{r}
ggplot(diamonds) + 
  geom_point(aes(x = carat, y = price))
```

在此基础上还可以加入多个图层，如：
```{r}
ggplot(diamonds, aes(x = carat, y = price)) + 
  geom_point() + 
  geom_smooth()
```

也可以根据 `cut` 变量展现不同类别的 diamonds。

```{r}
ggplot(diamonds, aes(x = carat, y = price, color = cut)) + 
  geom_point() + 
  geom_smooth()
```

不同类别的 diamonds 可以通过不同的形状来展示。

```{r}
ggplot(diamonds, aes(x = carat, y = price, color = cut, shape = color)) + 
  geom_point() + 
  geom_smooth()
```

#### 第三步： 加标签 {-}

现在我们已经完成了绘图的主要部分，如果你想修改图的标签（如标题、$X$ 轴或 $Y$ 轴标签等），可以通过 `labs()` 来完成。

```{r}
ggplot(diamonds) + 
  geom_point(aes(x = carat, y = price, color = cut)) + 
  labs(title = 'Scatterplot of carat and price', x = 'Carat', y = 'Price')
```

#### 第四步： 修改主题 {-}

也许有时候你需要修改图的主题，如调整标题字体、标签字体、修改图例标题等。调整标题字体、标签字体等可以通过 `theme()` 来完成。

```{r}
p <- ggplot(diamonds) + 
  geom_point(aes(x = carat, y = price, color = cut)) + 
  labs(title = 'Scatterplot of carat and price', x = 'Carat', y = 'Price') 
p1 <- p + theme(plot.title = element_text(size=20, face="bold"), 
                axis.text.x = element_text(size=15), 
                axis.text.y = element_text(size=15),
                axis.title.x = element_text(size=20),
                axis.title.y = element_text(size=20))
p1
```

如果你想调整图例标题，则取决于图例所对应的属性，如果是 `color`，则可以使用 `scale_color_discrete()` 来调整：

```{r}
p1 + scale_color_discrete(name = "Cut of diamonds")
```
如果图例所对应的属性是 `shape`，则可以使用 `scale_shape_discrete()` 来调整。

## 有关 R 的学习资源

如果你从来没有用过 R，可以学习 DataCamp 的免费在线课程 [“R 入门”](http://bit.ly/dcintro2r)，这个课程不包括统计计算的内容，它只是教你 R 语言的基础。DataCamp 上还有 R 相关的[其他课程](https://www.datacamp.com/courses/tech:r)。 此外，[Coursera 上的 R 编程课程](https://www.coursera.org/learn/r-programming)也非常值得推荐。



