# 贝叶斯回归 {#bayesianregression}

## 介绍

本章我们将贝叶斯计算技术应用在回归模型中。

## 贝叶斯线性回归

### 模型形式

我们首先回忆一下线性回归模型：

$$y_i = \beta_0 + \beta_1 x_1 + \cdots + \beta_p x_p + \epsilon_i,$$
其中 $\epsilon_i \sim N(0, \sigma^2)$。为了估计这个回归模型，我们希望得到 $\beta_0,\beta_1, \cdots, \beta_p$ 以及 $\sigma^2$  的联合概率分布。根据高斯假设下的最小二乘估计，我们有
$\beta|\sigma^2 \sim N\left[(x'x)^{-1}x'y,(x'x)^{-1}\sigma^2\right]$，$\sigma^2 \sim \chi^2(n-p)$。

根据贝叶斯法则，我们知道

\begin{align*} 
p\left(\beta, \sigma^{2} | y, x\right) 
& \propto p\left(y | \beta, \sigma^{2}, x\right) p\left(\beta, \sigma^{2}\right) \\ 
&=p\left(y | \beta, \sigma^{2}, x\right) p\left(\beta | \sigma^{2}\right) p\left(\sigma^{2}\right) 
\end{align*}
其中 $p(y|\beta,\sigma^2,x)$ 是模型的**似然函数**， $p(\beta,\sigma^2) = p(\beta|\sigma^2)p(\sigma^2)$ 为**先验**信息，$p(\beta,\sigma^2|y,x)$ 是综合数据和先验之后得到的**后验**分布。

### 似然函数

### 先验分布

### 后验分布

```{r bregpost, echo = TRUE}
###----------------------------------------------
### DGP: Data generating process
###----------------------------------------------

n <- 1000
p <- 3

epsilon <- rnorm(n, 0, 0.1)
beta <- matrix(c(-3, 1, 3, 5))
X <- cbind(1, matrix(runif(n*p), n))
y <- X%*%beta + epsilon

###----------------------------------------------
### the log posterior function
###----------------------------------------------

library(mvtnorm)

LogPosterior <- function(beta, sigma2, y, X)
    {
        p <- length(beta)

        ## The log likelihood function
        LogLikelihood <- sum(dnorm(x = y,
                                   mean = X%*%beta,
                                   sd = sqrt(sigma2),
                                   log = TRUE))
        ## The priors 
        LogPrior4beta <- dmvnorm(
                x = t(beta),
                mean = matrix(0, 1, p),
                sigma = diag(p), log = TRUE)

        LogPrior4sigma2 <- dchisq(x = sigma2, df = 10,
                                  log = TRUE)

        LogPrior <- LogPrior4beta + LogPrior4sigma2

        ## The log posterior
        LogPosterior <- LogLikelihood + LogPrior

        ## Return
        return(LogPosterior)
    }
```

### 后验推断

```{r bregpostinf, echo = TRUE}
###----------------------------------------------
### The Metropolis algorithm with Gibbs
###----------------------------------------------

nIter <- 1000
p <- ncol(X)

## Reserve space
beta <- matrix(NA, nIter, p)
sigma2 <- matrix(NA, nIter, 1)
acc <- matrix(NA, nIter, 2)

## Initial values
beta[1, ] <- c(-2, 3, 4, 1)
sigma2[1, ] <- 0.5


for(i in 2:nIter)
{
    beta.current <- beta[i-1, ]
    sigma2.current <- sigma2[i-1,]

    ## The Metropolis Algorithm For beta
    beta.prop <- rmvnorm(
            n = 1,
            mean = matrix(beta.current, 1),
            sigma = diag(p)) # FV

    logPosterior.beta.prop <- LogPosterior(
        beta = t(beta.prop),
        sigma2 = sigma2.current,
        y = y, X = X)

    logPosterior.beta.current <- LogPosterior(
        beta = beta.current,
        sigma2 = sigma2.current,
        y = y, X = X)

    logratio <- (logPosterior.beta.prop -
                 logPosterior.beta.current)

    acc.prob.beta <- min(exp(logratio), 1)

    if(!is.na(acc.prob.beta) &
       runif(1) < acc.prob.beta) # accept the proposal
        {
            beta.current <- beta.prop
        }
    acc[i, 1] <- acc.prob.beta
    beta[i, ] <- beta.current


    ## The Metropolis Algorithm For sigma2
    sigma2.prop <- rnorm(1, sigma2.current, 1) # FV
    logPosterior.sigma2.prop <- LogPosterior(
        beta = matrix(beta.current),
        sigma2 = sigma2.prop,
        y = y, X = X)

    logPosterior.sigma2.current <- LogPosterior(
        beta = matrix(beta.current),
        sigma2 = sigma2.current,
        y = y, X = X)

    logratio <- logPosterior.sigma2.prop -
        logPosterior.sigma2.current

    acc.prob.sigma2 <- min(exp(logratio), 1)

    if(!is.na(acc.prob.sigma2)&
       runif(1, 0, 1) < acc.prob.sigma2) # accept the proposal
        {
            sigma2.current <- sigma2.prop
        }

    ## Update the matrix
    acc[i, 2] <- acc.prob.sigma2
    sigma2[i, ] <- sigma2.current
}
## Summarize beta and sigma2
apply(beta, 2, mean)
apply(beta, 2, sd)
```

## 贝叶斯广义线性回归

### 模型形式

### 似然函数

### 先验分布

### 后验分布

### 后验推断

## 案例：体脂影响因素分析



